【裁判字號】    89,上,48
【裁判日期】    890503
【裁判案由】    確認抵押權不存在
【裁判全文】
臺灣高等法院花蓮分院民事判決  八十九年度上字第四八號
      上  訴  人  彬泰流通產業股份有限公司
      法定代理人  丁○○
      訴訟代理人  甲○○
      被  上訴人  丙○○
      訴訟代理人  乙○○
右當事人間確認抵押權不存在事件，上訴人對於臺灣花蓮地方法院八十八年度訴字第
二九九號中華民國八十九年一月十八日第一審判決，提起上訴，本院判決如左：
      主  文
上訴駁回。
第二審訴訟費用由上訴人負擔。
      事  實
一上訴人聲明：(一)原判決廢棄。(二)駁回被上訴人在第一審之訴。(三)第一、二審訴訟費
  用由被上訴人負擔。
二被上訴人聲明：求為判決如主所示。
三兩造之陳述與第一審判決記載相同，予以引用。
      理  由
一本件被上訴人在原審起訴主張訴外人陳正賢於本件房地為上訴人設定本金最高限額
  新台幣( 下同 )二百萬元之抵押權，陳正賢積欠上訴人十六萬元未清，嗣被上訴人
  受讓該房地後，被上訴人於八十六年五月十四日以面額十六萬元支票交上訴人為陳
  正賢清償所欠債務，雙方當時約定抵押權所擔保主債權因清償而消滅，上訴人同意
  塗銷抵押權。然上訴人竟事後自金耘公司受讓對陳正賢之四十五萬四千七百五十元
  債權，且聲請原法院裁定拍賣上述抵押物，經原審法院於八十八年八月二十七日以
  八十八年度拍字第四一七號裁定准予拍賣。惟查，該金耘公司四十五萬四千七百五
  十元債權非在上述抵押權擔保範圍，自非得拍賣，為此請求確認上訴人對本件房地
  抵押權不存在，並撤銷八十八年度執字第三七一六號拍賣抵押物所為之強制執行程
  序等語。上訴人自認曾自被上訴人受償十六萬元，但否認同意塗銷抵押權，後續發
  生之四十五萬餘元債權，仍係本件最高限額抵押權擔保效力所及云云。
二按抵押權所擔保者，為原債權、利息、遲延利息及實行抵押權之費用。但契約另有
  訂定者，不在此限，民法第八百六十一條定有明文。訴外人陳正賢以本件房地( 花
  蓮縣玉里鎮○○路○段二七０號、座落玉里鎮○○段七七─一０、七七─九地號 )
  為上訴人設定最高限額二百萬元之抵押權，擔保範圍以陳正賢與上訴人間為買賣貨
  款、代銷貨款或其他法律關係所發生之債務，伊受讓上開房地後，即為陳正賢向
  上訴人清償所欠十六萬元，經提出土地及建物登記謄本、被上訴人聲請拍賣抵押物
  裁定( 見原審卷第八至十六頁 )資為證據，並有土地建築改良物抵押權設定契約書
  ( 見本院卷第二十六、二十七頁 )附卷可憑，為上訴人所是認，自堪信為真實。上
  訴人雖否認於受償十六萬元時曾同意塗銷抵押權，惟不僅經證人陳正賢結證屬實(
  見原審卷第四十、四十一頁、本院卷第二十五頁 )，而上訴人就此項主張有利於己
  之事實，亦未舉證以實所言，且被上訴人亦無清償債務後而同意不塗銷抵押權，仍
  任上訴人拍賣抵押物之理，而上訴人嗣受讓訴外人金耘企業有限公司對陳正賢之四
  十五萬四千七百五十元之債權，非陳正賢與上訴人間為買賣、代銷之貨款或借貸等
  法律關係所發生擔保之債權，且無其他任何特別之約定，顯非本件抵押契約所擔保
  債務之範圍，揆諸上開說明，受讓房地之被上訴人自無清償之義務，被上訴人起訴
  請求確認上訴人就該房地二百萬元之最高限額抵押權不存在，塗銷抵押權登記，台
  灣花蓮地方法院八十八年度執字第三七一六號拍賣抵押物強制執行程序，予以撤銷
  ，為有理由，原審因予准許，核無不合。上訴意旨，仍執陳詞，指摘原判決不當，
  求為廢棄改判，為無理由，應予駁回。
三因本件事證已臻明確，兩造其餘之主張及證據，均已無一一論駁之必要，附此明
  。
四據上論結，本件上訴為無理由，依民事訴訟法第四百四十九條第一項、第七十八條
  ，判決如主文。
中      華      民      國    八十九    年      五      月      三      日
                              審判長法官  謝  志  揚
                                    法官  蔣  有  木
                                    法官  蔡  俊  有
右係正本係照原本作成。
如不服本判決，應於判決送達後十日內向本院提出上訴狀。其表明上訴理由者，應於
上訴後廿日內向本院提出上訴理由書。(須按他造人數提出繕本)。
                              法院書記官  吳  家  瑩
中      華      民      國    八十九    年      五      月      三      日


司法院資訊處製作；財團法人民間司法改革基金會備份。
